---
title: "Projeto e Análise de Experimento com Helicópteros de Papel: Avaliação de Fatores e Variabilidade"
author: "Eduardo Demetrio | Gustavo Lima | João Moro | Vitor Zambaldi"
date:  "Data de execução do experimento: 07/05/2025"
output:
  html_document:
    toc: true
    toc_depth: 2
    toc_float: true
    df_print: paged
    css: estilo.css
---
<div class="pergunta">## Questão 1 
Descreva a unidade experimental.
</div>

<div class="resposta">
<p><strong><u>Resposta:</u></strong></p>
No contexto deste experimento, a unidade experimental é <strong>um helicóptero de papel</strong>.  
</div>

<div class="pergunta">## Questão 2
Defina os conceitos de réplicas e duplicatas. Explique a diferença entre réplicas e duplicatas para esta situação.
</div>

<div class="resposta">
<strong><u> Resposta: </strong></u> <br>

<h5><strong> Réplicas </h5></strong>
<p>- Réplicas são **repetições independentes de um mesmo tratamento** em diferentes unidades experimentais. O objetivo das réplicas é estimar a  variabilidade experimental e melhorar a precisão da comparação entre tratamentos. </p>

<h5><strong> Duplicatas </h5></strong> 
<p>- Duplicatas, por outro lado, são **medidas repetidas na mesma unidade experimental** ou condições idênticas, sem alteração entre as execuções. Elas são usadas para verificar a repetibilidade do sistema de medição e não para estimar a variabilidade do processo. </p>

<h5><strong> Diferença entre Réplicas e Duplicatas neste experimento com helicópteros de papel:</h5> </strong>
<p>- <strong>Réplicas</strong>: fabricar e lançar **vários helicópteros diferentes com o mesmo comprimento de asa**, cronometrando o tempo de voo de cada um. Assim, há variação natural entre as unidades (helicópteros) mesmo sob o mesmo tratamento, o que permite avaliar a variabilidade experimental. </p>

<p>- <strong>Duplicatas </strong>: lançar **o mesmo helicóptero duas vezes seguidas sob as mesmas condições** e medir o tempo de voo em ambas as ocasiões. Isso não ajuda a estimar a variabilidade entre unidades experimentais, mas sim a verificar se o sistema de medição (cronômetro, operador, ambiente) é consistente. </p>

<p>Para este estudo, o ideal e estatisticamente correto é trabalhar com **réplicas** e não duplicatas, pois o interesse está em avaliar como diferentes comprimentos de asa afetam o tempo de voo em unidades experimentais independentes. </p>

</div>
<div class="pergunta">## Questão 3 
Descreva o fator de tratamento.
</div>
<div class="resposta">
<strong><u> Resposta: </strong></u> <br>
O fator de tratamento é o <strong>comprimento da asa dos helicópteros de papel </strong>.

<p>Esse fator possui quatro níveis : </p>

<p>- 4,00 polegadas</p>

<p>- 4,75 polegadas</p>

<p>- 5,50 polegadas</p>

<p>- 6,00 polegadas</p>

Cada nível corresponde a um comprimento específico das asas dos helicópteros, sendo aplicado durante a confecção de cada unidade experimental.

O objetivo do experimento é investigar se o comprimento da asa (fator de tratamento) influencia significativamente o tempo de voo dos helicópteros.

</div>
<div class="pergunta">## Questão 4
Descreva quaisquer variáveis ocultas que possam afetar os resultados dos experimentos.
</div>
<div class="resposta">
<strong><u> Resposta: </strong></u> <br>
Variáveis ocultas (também chamadas de variáveis de confusão ou fatores não controlados) são aquelas que não fazem parte do projeto experimental, mas que podem influenciar a variável de resposta, introduzindo viés ou aumentando a variabilidade dos resultados.

<h5><strong> Possíveis variáveis ocultas neste experimento: </h5></strong>

<p>- <strong>Altura de lançamento</strong>: pequenas variações na altura de onde o helicóptero é solto podem afetar o tempo de voo. </p>
  
<p>- <strong>Correntes de ar ou vento</strong>: movimentos de ar no ambiente (mesmo em local fechado) podem alterar a trajetória e o tempo de descida do helicóptero.</p>
  
<p>- <strong>Forma de lançamento</strong>: a maneira como o helicóptero é solto (posição inicial, inclinação ou força aplicada) pode afetar seu comportamento no ar.</p>
  
<p>- <strong>Precisão da cronometragem</strong>: variações no tempo de reação da pessoa que aciona o cronômetro ao iniciar e parar a medição.</p>
  
</div>

<div class="pergunta">## Questão 5
Explique por que a randomização seria importante.
</div>

<div class="resposta">
<strong><u> Resposta: </strong></u> <br>
A randomização é uma técnica que consiste em **aleatorizar a ordem de aplicação dos tratamentos nas unidades experimentais**.  

<h5><strong>Importância da randomização:</h5></strong>

<p>- <strong>Elimina ou reduz o efeito de variáveis ocultas</strong>: ao aleatorizar a ordem dos lançamentos e a atribuição dos tratamentos, diminui-se a chance de que fatores não controlados (como correntes de ar, cansaço do operador ou variações na altura de lançamento) afetem sistematicamente determinados tratamentos. </p>

<p>- <strong>Garante independência das observações</strong>: ao randomizar, asseguramos que os resultados de uma unidade experimental não influenciem os resultados de outra. </p>

<h5><strong> No contexto deste experimento:</h5></strong>

Deve-se randomizar a ordem dos lançamentos dos helicópteros com diferentes comprimentos de asa. Assim, por exemplo, não se corre o risco de lançar todos os helicópteros de 6” seguidos (que poderiam coincidir com uma corrente), o que poderia distorcer os resultados.
</div>

<div class="pergunta">## Questão 6
Crie uma lista aleatória de experimentos para examinar quatro comprimentos de asa de 4”,4,75”, 5,5” e 6” com oito experimentos replicados em cada nível.
</div>

<div class="resposta">
<strong>Esses são nossos dados estruturais dos helicópteros criados para o experimento: </strong>
</div>

<div class="table-responsive">
<table class="table">
  <thead>
    <tr>
      <th>tratamento</th>
      <th>tamanho base</th>
      <th>Tamanho dobra</th>
      <th>tamanho asa</th>
      <th>Dobra 1</th>
      <th>Dobra 2</th>
      <th>Largura</th>
    </tr>
  </thead>
  <tbody>
    <tr><td>H1</td><td>10</td><td>2</td><td>18</td><td>3.921568627</td><td>1.633986928</td><td>10.7</td></tr>
    <tr><td>H2</td><td>12</td><td>2</td><td>16</td><td>4.705882353</td><td>1.960784314</td><td>10.7</td></tr>
    <tr><td>H3</td><td>14</td><td>2</td><td>14</td><td>5.490196078</td><td>2.287581699</td><td>10.7</td></tr>
    <tr><td>H4</td><td>15.3</td><td>2</td><td>12.7</td><td>6</td><td>2.5</td><td>10.7</td></tr>
  </tbody>
</table>
</div>

<div class="resposta">
<strong>Esses são os dados dos lançamentos realizados aleatórios: </strong>
</div>

<div class="table-responsive">
<table class="table">
  <thead>
    <tr>
      <th>Experimento</th>
      <th>Tratamento</th>
    </tr>
  </thead>
  <tbody>
    <tr><td>1</td><td>H2 (4.75")</td></tr>
    <tr><td>2</td><td>H3 (5.5")</td></tr>
    <tr><td>3</td><td>H1 (4")</td></tr>
    <tr><td>4</td><td>H1 (4")</td></tr>
    <tr><td>5</td><td>H4 (6")</td></tr>
    <tr><td>6</td><td>H4 (6")</td></tr>
    <tr><td>7</td><td>H3 (5.5")</td></tr>
    <tr><td>8</td><td>H4 (6")</td></tr>
    <tr><td>9</td><td>H4 (6")</td></tr>
    <tr><td>10</td><td>H4 (6")</td></tr>
    <tr><td>11</td><td>H2 (4.75")</td></tr>
    <tr><td>12</td><td>H2 (4.75")</td></tr>
    <tr><td>13</td><td>H2 (4.75")</td></tr>
    <tr><td>14</td><td>H1 (4")</td></tr>
    <tr><td>15</td><td>H3 (5.5")</td></tr>
    <tr><td>16</td><td>H3 (5.5")</td></tr>
    <tr><td>17</td><td>H1 (4")</td></tr>
    <tr><td>18</td><td>H1 (4")</td></tr>
    <tr><td>19</td><td>H2 (4.75")</td><tr>
    <tr><td>20</td><td>H3 (5.5")</td></tr>
  </tbody>
</table>
</div>

<div class="pergunta">## Questão 7 
Realize os experimentos e colete os dados.
</div>

<div class="resposta">
<strong>Esses são os dados finais do experimento: </strong></div>

<div class="table-responsive">
<table class="table">
  <thead>
    <tr>
      <th>Experimento</th>
      <th>Tratamento</th>
      <th>Tempo (s)</th>
    </tr>
  </thead>
  <tbody>
    <tr><td>1</td><td>H2 (4.75")</td><td>3.87</td></tr>
    <tr><td>2</td><td>H3 (5.5")</td><td>3.40</td></tr>
    <tr><td>3</td><td>H1 (4")</td><td>4.89</td></tr>
    <tr><td>4</td><td>H1 (4")</td><td>3.98</td></tr>
    <tr><td>5</td><td>H4 (6")</td><td>2.77</td></tr>
    <tr><td>6</td><td>H4 (6")</td><td>3.10</td></tr>
    <tr><td>7</td><td>H3 (5.5")</td><td>3.07</td></tr>
    <tr><td>8</td><td>H4 (6")</td><td>3.18</td></tr>
    <tr><td>9</td><td>H4 (6")</td><td>2.65</td></tr>
    <tr><td>10</td><td>H4 (6")</td><td>2.82</td></tr>
    <tr><td>11</td><td>H2 (4.75")</td><td>4.27</td></tr>
    <tr><td>12</td><td>H2 (4.75")</td><td>4.22</td></tr>
    <tr><td>13</td><td>H2 (4.75")</td><td>3.53</td></tr>
    <tr><td>14</td><td>H1 (4")</td><td>3.68</td></tr>
    <tr><td>15</td><td>H3 (5.5")</td><td>3.46</td></tr>
    <tr><td>16</td><td>H3 (5.5")</td><td>3.40</td></tr>
    <tr><td>17</td><td>H1 (4")</td><td>4.42</td></tr>
    <tr><td>18</td><td>H1 (4")</td><td>3.43</td></tr>
    <tr><td>19</td><td>H2 (4.75")</td><td>3.60</td></tr>
    <tr><td>20</td><td>H3 (5.5")</td><td>3.13</td></tr>
  </tbody>
</table>
</div>


<div class="pergunta">## Questão 8 
Realize uma análise de variancia com seus dados.
</div>


<div class="resposta">
<strong>Esses é o valor da nossa análise de variancia: </strong></div>


<div class="table-responsive">
<table class="table-anova">
  <thead>
    <tr>
      <th></th>
      <th>Df</th>
      <th>Sum Sq</th>
      <th>Mean Sq</th>
      <th>F value</th>
      <th>Pr(&gt;F)</th>
    </tr>
  </thead>
  <tbody>
    <tr>
      <td><strong>tratamento</strong></td>
      <td>3</td>
      <td>4.429</td>
      <td>1.4762</td>
      <td>10.92</td>
      <td>0.000377 ***</td>
    </tr>
    <tr>
      <td><strong>Residuals</strong></td>
      <td>16</td>
      <td>2.162</td>
      <td>0.1352</td>
      <td></td>
      <td></td>
    </tr>
  </tbody>
</table>
</div>

<div class="pergunta">## Questão 9 
Verifique as premissas de igualdade de variancia e normalidade com gráficos residuais
</div>

<div class="resposta">
<strong> Histograma dos Residuos: </strong></div>
```{r, echo=FALSE}
tratamento <- c("H2", "H3", "H1", "H1", "H4","H4", "H3", "H4", "H4", "H4","H2", "H2", "H2", "H1","H3", "H3", "H1", "H1", "H2", "H3")
tempo <- c(3.87, 3.40, 4.89, 3.98, 2.77,3.10, 3.07, 3.18, 2.65, 2.82,4.27, 4.22, 3.53, 3.68,3.46, 3.40, 4.42, 3.43, 3.60, 3.13)

dados <- data.frame(tratamento, tempo)

# ANOVA
anova_result <- aov(tempo ~ tratamento, data = dados)
# Obter resíduos
residuos <- residuals(anova_result)

hist(residuos, main="Histograma dos Resíduos", xlab="Resíduos")
```

<div class="resposta">
<strong> Verificando normalidade com QQ Plot </strong></div>
```{r, echo=FALSE}
qqnorm(residuos)
qqline(residuos, col="red")
```
<div class="resposta">
<strong> Teste Shapiro-Wilk para normalidade </strong></div>
```{r, echo=FALSE}
shapiro.test(residuos)
```
<div class="resposta">
<strong>Gráfico de Resíduos vs Valores Ajustados (para homogeneidade de variâncias) </strong></div>
```{r, echo=FALSE}
plot(anova_result$residuals,
     type = "p",                   
     main = "Resíduos vs Ordem",
     ylab = "Resíduos",
     xlab = "Índice (Ordem dos dados)")
abline(h = 0, col = "red", lty = 2)
```
<div class="resposta">
<strong>Teste de homogeneidade de variâncias (Teste de Bartlett)</strong></div>
```{r, echo=FALSE}
bartlett.test(tempo ~ tratamento, data = dados)
```

---

---



