---
title: "Eduardo Demetrio"
author: "Controle estatistisco de qualidade"
date: "`r Sys.Date()`"
output:
  html_document:
    theme: cosmo
    highlight: tango
    toc: true
    toc_depth: 2
    toc_float: true
    df_print: paged
    css: style.css

---
# Repositório.
- Teremos também um repositório com todas listas no GitHub.
[🔗 Repositório no GitHub](https://github.com/EduardoDemetrio/Faculdade/tree/lista/5_Periodo/Controle_estatistico_qualidade)

# Como será feito
 - Irei construir um documento com as perguntas e respostas, também enviarei um arquivo em código R que será usado para testes e cálculos mais elaborados.

## Questão 1
<div class="pergunta">
Os diâmetros de oito mancais selecionados ao acaso são os seguintes (em mm):
50,001, 50,002, 49,998, 50,006, 50,005, 49,996, 50,003, 50,004. <br>
a. Calcule a média amostral <br>
b. Calcule o desvio-padrão amostral
</div>
<div class="resposta">
<strong>Questão 1-A:</strong> 50.00187 <br>
<strong>Questão 1-B:</strong> 0.003440826
</div>

## Questão 2
<div class="pergunta">
O tempo de vida até falhar em horas de um componente eletrônico sujeito a um teste de durabilidade acelerado é mostrado abaixo para uma amostra com tamanho n = 40. Para acelerar a falha no teste, as unidades experimentais são testadas sob uma temperatura elevada. <br>
a. Calcule a média amostral e o desvio-padrão.<br>
b. Construa o histograma.<br>
c. Ache a mediana e os quartis
</div>
<div class="resposta">
<strong>Questão 2-A</strong>: média: 130 e desvio: 9.92  <br>
<strong>Questão 2-B</strong>: Histograma abaixo
```{r, echo=FALSE}
tempos <- c(127, 125, 131, 124, 129, 121, 142, 151, 160, 125,
            124, 123, 120, 119, 128, 133, 137, 124, 142, 123,
            121, 136, 140, 137, 125, 124, 128, 129, 130, 122,
            118, 131, 125, 133, 141, 125, 140, 132, 129, 126)
hist(tempos, 
     xlab = "Tempo de vida (horas)",
     ylab = "Frequência",
     col = "#3f2ebb")
```

<strong>Questão 2-C</strong>: Mediana: 128 <br>
Quartil 25%: 124 <br>
Quartil 75%: 133.75 <br>
</div>

## Questão 3
<div class="pergunta">
Os dados abaixo são leituras do rendimento de um processo químico em dias sucessivos (leia da esquerda para a direita). Faça o histograma dos dados, comente o aspecto do histograma e verifique se o histograma lembra alguma distribuição de probabilidade conhecida.<br>
</div>
<div class="resposta">
Com base no histograma conseguimos levemente ver uma normal, pórem ainda com algumas distorções, como podemos ver nesse gráfico.
```{r, echo=FALSE}
rendimento <- c(94.1, 87.3, 94.1, 92.4, 84.6, 85.4, 93.2, 84.1, 92.1, 90.6,
                83.6, 86.6, 90.6, 90.1, 96.4, 89.1, 85.4, 91.7, 91.4, 95.2,
                88.2, 88.8, 89.7, 87.5, 88.2, 86.1, 86.4, 86.4, 87.6, 84.2,
                86.1, 94.3, 85.0, 85.1, 85.1, 85.1, 95.1, 93.2, 84.9, 84.0,
                89.6, 90.5, 90.0, 86.7, 87.3, 93.7, 90.0, 95.6, 92.4, 83.0,
                89.6, 87.7, 90.1, 88.3, 87.3, 95.3, 90.3, 90.6, 94.3, 84.1,
                86.6, 94.1, 93.1, 89.4, 97.3, 83.7, 91.2, 97.8, 94.6, 88.6,
                96.8, 82.9, 86.1, 93.1, 96.3, 84.1, 94.4, 87.3, 90.4, 86.4,
                94.7, 82.6, 96.1, 86.4, 89.1, 87.6, 91.1, 83.1, 98.0, 84.5)
hist(rendimento,
     breaks = 10,  # Número de intervalos
     main = "Distribuição do Rendimento do Processo Químico",
     xlab = "Rendimento (%)",
     ylab = "Frequência",
     col = "#3f2ebb",
     border = "black",
     xlim = c(80, 100))

curve(dnorm(x, mean = mean(rendimento), sd = sd(rendimento)) * length(rendimento) * diff(hist(rendimento)$breaks)[1],add = TRUE, col = "red", lwd = 2)
```
</div>

## Questão 4
<div class="pergunta">
Considere o rendimento do processo químico do exercício anterior. Calcule a média amostral e o desvio padrão. <br>
</div>

<div class="resposta">
Média amostral: 89.47556 <br>
desvio: 4.157768
</div>

## Questão 5
<div class="pergunta">
Suponha que dois dados não viciados são lançados e uma variável aleatória observada, digamos X, que corresponde a soma das duas faces superiores. Descreva o espaço amostral do experimento e determine a função de probabilidade da v.a. X <br>
</div>

<div class="resposta">
<strong>Espaço amostral:</strong> Dado1xDado2 = {(1,1),(1,2),(1,3),(1,4),(1,5),(1,6),(2,1)....(6,6)}, resultando em 36 resultados possiveis. <br>
<strong>Função de probabilidade:</strong> (discreta, P(X=x)) <br>  
<u>n° de combinação <br></u>
36 (total de resultados possiveis)<br>
<br>
consiste na ideia de probabilidade clássica.
</div>

## Questão 7
<div class="pergunta">
Calculadoras eletrônicas são classificadas ao final de um trabalho de inspeção. Três tipos de nãoconformidade podem ocorrer nas calculadoras: crítica, maior e menor. A experiência tem indicado que os defeitos ocorrem da maneira seguinte: <br>
a. Qual a porcentagem da produção que estão de acordo com as especificações de projeto? Pela figura acima, 96,9% estão de acordo com as especificações do projeto. <br>
b. Calculadoras que tem defeito crítico ou defeito crítico e outro tipo de defeito devem ser jogados fora. Qual a porcentagem da produção jogada fora? <br>
c. Calculadoras com defeito maior ou menor ou ambos devem ser consertados. Qual a porcentagem da produção sujeita a retrabalho? <br>
</div>

<div class="resposta">
<strong>Questão 7-B </strong> : 0.017
<strong>Questão 7-C </strong> : 0.016
</div>

## Questão 8 
<div class="pergunta">
A distribuição de probabilidade da v.a. contínua X tem a seguinte função densidade de probabilidade f(x) ke^kx. Ache a valor da constante k e também a média e a variância de X.
</div>

<div class="resposta">
Vamos usar a regra da função densidade aonde igualamos a função a 1, calculando a integral, a função assim já está normalizada para qualquer k>0. <br>
Sua média seria 1/k e variância 1/k^2
</div>

## Questão 9
<div class="pergunta">
A v.a. X assume os valores 1, 2, ou 3 com probabilidades (1+3k)/3, (1+2k)/3 e (0,5+5k)/3, respectivamente.
a. Determine o valor adequado de k. <br>
b. Determine a média e a variância de X.<br>
c. Determine a função distribuição acumulada de X.<br>
</div>
<div class="resposta">
<strong> Questão 9-A </strong> Valores de K são [0.3833;  0.3667;  0.25] <br>
<strong> Questão 9-B </strong> A média: 1.8667 e variância: 0.6156 <br>
<strong> Questão 9-C </strong> Sua DA: [0.3833;  0.75; 1]
</div>

## Questão 10 
<div class="pergunta">
A distribuição de probabilidade de uma v.a. discreta é: p(x)=kr^x 0<r<1 Ache o valor adequado de k sabendo-se que o contradomínio de x é 0, 1, 2, .....
</div>

<div class="resposta">
O valor adequado de K é k=1-r
</div>

## Questão 11 
<div class="pergunta">
Uma fábrica de calculadoras eletrônicas oferece garantia de um ano. Se a calculadora falha por qualquer razão neste período, ela é substituída. O tempo de falha é modelado pela seguinte distribuição de probabilidade f(x) 0,125e^-0,125x . x>0
a.  Qual a porcentagem de calculadoras que falham no período da garantia?
b. O custo de fabricação da calculadora é $50 e o lucro é de $25. Qual é o efeito da garantia de substituição sobre o lucro?
</div>

<div class="resposta">
<strong> Questao 11-A </strong> Sua porcentagem de falha na gatantia consistem em 11,75% <br>
<strong> Questao 11-B </strong> Seu lucro esperado por unidade está em $19.12
</div>