---
title: "Eduardo Demetrio"
author: "Controle estatistisco de qualidade"
date: "`r Sys.Date()`"
output:
  html_document:
    theme: cosmo
    highlight: tango
    toc: true
    toc_depth: 2
    toc_float: true
    df_print: paged
    css: style.css

---
# Repositório.
- Teremos também um repositório com todas listas no GitHub.
[🔗 Repositório no GitHub](https://github.com/EduardoDemetrio/Faculdade/tree/lista/5_Periodo/Controle_estatistico_qualidade)

# Como será feito
 - Irei construir um documento com as perguntas e respostas, também enviarei um arquivo em código R que será usado para testes e cálculos mais elaborados.

## Questão 1
<div class="pergunta">
Os diâmetros de oito mancais selecionados ao acaso são os seguintes (em mm):
50,001, 50,002, 49,998, 50,006, 50,005, 49,996, 50,003, 50,004. <br>
a. Calcule a média amostral <br>
b. Calcule o desvio-padrão amostral
</div>
<div class="resposta">
<strong>Questão 1-A:</strong> 50.00187 <br>
<strong>Questão 1-B:</strong> 0.003440826
</div>

## Questão 2
<div class="pergunta">
O tempo de vida até falhar em horas de um componente eletrônico sujeito a um teste de durabilidade acelerado é mostrado abaixo para uma amostra com tamanho n = 40. Para acelerar a falha no teste, as unidades experimentais são testadas sob uma temperatura elevada. <br>
a. Calcule a média amostral e o desvio-padrão.<br>
b. Construa o histograma.<br>
c. Ache a mediana e os quartis
</div>
<div class="resposta">
<strong>Questão 2-A</strong>: média: 130 e desvio: 9.92  <br>
<strong>Questão 2-B</strong>: Histograma abaixo
```{r, echo=FALSE}
tempos <- c(127, 125, 131, 124, 129, 121, 142, 151, 160, 125,
            124, 123, 120, 119, 128, 133, 137, 124, 142, 123,
            121, 136, 140, 137, 125, 124, 128, 129, 130, 122,
            118, 131, 125, 133, 141, 125, 140, 132, 129, 126)
hist(tempos, 
     xlab = "Tempo de vida (horas)",
     ylab = "Frequência",
     col = "#3f2ebb")
```

<strong>Questão 2-C</strong>: Mediana: 128 <br>
Quartil 25%: 124 <br>
Quartil 75%: 133.75 <br>
</div>

## Questão 3
<div class="pergunta">
Os dados abaixo são leituras do rendimento de um processo químico em dias sucessivos (leia da esquerda para a direita). Faça o histograma dos dados, comente o aspecto do histograma e verifique se o histograma lembra alguma distribuição de probabilidade conhecida.<br>
</div>
<div class="resposta">
Com base no histograma conseguimos levemente ver uma normal, pórem ainda com algumas distorções, como podemos ver nesse gráfico.
```{r, echo=FALSE}
rendimento <- c(94.1, 87.3, 94.1, 92.4, 84.6, 85.4, 93.2, 84.1, 92.1, 90.6,
                83.6, 86.6, 90.6, 90.1, 96.4, 89.1, 85.4, 91.7, 91.4, 95.2,
                88.2, 88.8, 89.7, 87.5, 88.2, 86.1, 86.4, 86.4, 87.6, 84.2,
                86.1, 94.3, 85.0, 85.1, 85.1, 85.1, 95.1, 93.2, 84.9, 84.0,
                89.6, 90.5, 90.0, 86.7, 87.3, 93.7, 90.0, 95.6, 92.4, 83.0,
                89.6, 87.7, 90.1, 88.3, 87.3, 95.3, 90.3, 90.6, 94.3, 84.1,
                86.6, 94.1, 93.1, 89.4, 97.3, 83.7, 91.2, 97.8, 94.6, 88.6,
                96.8, 82.9, 86.1, 93.1, 96.3, 84.1, 94.4, 87.3, 90.4, 86.4,
                94.7, 82.6, 96.1, 86.4, 89.1, 87.6, 91.1, 83.1, 98.0, 84.5)
hist(rendimento,
     breaks = 10,  # Número de intervalos
     main = "Distribuição do Rendimento do Processo Químico",
     xlab = "Rendimento (%)",
     ylab = "Frequência",
     col = "#3f2ebb",
     border = "black",
     xlim = c(80, 100))

curve(dnorm(x, mean = mean(rendimento), sd = sd(rendimento)) * length(rendimento) * diff(hist(rendimento)$breaks)[1],add = TRUE, col = "red", lwd = 2)
```
</div>

## Questão 4
<div class="pergunta">
Considere o rendimento do processo químico do exercício anterior. Calcule a média amostral e o desvio padrão. <br>
</div>

<div class="resposta">
Média amostral: 89.47556 <br>
desvio: 4.157768
</div>

## Questão 5
<div class="pergunta">
Suponha que dois dados não viciados são lançados e uma variável aleatória observada, digamos X, que corresponde a soma das duas faces superiores. Descreva o espaço amostral do experimento e determine a função de probabilidade da v.a. X <br>
</div>

<div class="resposta">
<strong>Espaço amostral:</strong> Dado1xDado2 = {(1,1),(1,2),(1,3),(1,4),(1,5),(1,6),(2,1)....(6,6)}, resultando em 36 resultados possiveis. <br>
<strong>Função de probabilidade:</strong> (discreta, P(X=x)) <br>  
<u>n° de combinação <br></u>
36 (total de resultados possiveis)<br>
<br>
consiste na ideia de probabilidade clássica.
</div>

## Questão 7
<div class="pergunta">
Calculadoras eletrônicas são classificadas ao final de um trabalho de inspeção. Três tipos de nãoconformidade podem ocorrer nas calculadoras: crítica, maior e menor. A experiência tem indicado que os defeitos ocorrem da maneira seguinte: <br>
a. Qual a porcentagem da produção que estão de acordo com as especificações de projeto? Pela figura acima, 96,9% estão de acordo com as especificações do projeto. <br>
b. Calculadoras que tem defeito crítico ou defeito crítico e outro tipo de defeito devem ser jogados fora. Qual a porcentagem da produção jogada fora? <br>
c. Calculadoras com defeito maior ou menor ou ambos devem ser consertados. Qual a porcentagem da produção sujeita a retrabalho? <br>
</div>

<div class="resposta">
<strong>Questão 7-B </strong> : 0.017
<strong>Questão 7-C </strong> : 0.016
</div>

## Questão 8 
<div class="pergunta">
A distribuição de probabilidade da v.a. contínua X tem a seguinte função densidade de probabilidade f(x) ke^kx. Ache a valor da constante k e também a média e a variância de X.
</div>

<div class="resposta">
Vamos usar a regra da função densidade aonde igualamos a função a 1, calculando a integral, a função assim já está normalizada para qualquer k>0. <br>
Sua média seria 1/k e variância 1/k^2
</div>

## Questão 9
<div class="pergunta">
A v.a. X assume os valores 1, 2, ou 3 com probabilidades (1+3k)/3, (1+2k)/3 e (0,5+5k)/3, respectivamente.
a. Determine o valor adequado de k. <br>
b. Determine a média e a variância de X.<br>
c. Determine a função distribuição acumulada de X.<br>
</div>
<div class="resposta">
<strong> Questão 9-A </strong> Valores de K são [0.3833;  0.3667;  0.25] <br>
<strong> Questão 9-B </strong> A média: 1.8667 e variância: 0.6156 <br>
<strong> Questão 9-C </strong> Sua DA: [0.3833;  0.75; 1]
</div>

## Questão 10 
<div class="pergunta">
A distribuição de probabilidade de uma v.a. discreta é: p(x)=kr^x 0<r<1 Ache o valor adequado de k sabendo-se que o contradomínio de x é 0, 1, 2, .....
</div>

<div class="resposta">
O valor adequado de K é k=1-r
</div>

## Questão 11 
<div class="pergunta">
Uma fábrica de calculadoras eletrônicas oferece garantia de um ano. Se a calculadora falha por qualquer razão neste período, ela é substituída. O tempo de falha é modelado pela seguinte distribuição de probabilidade f(x) 0,125e^-0,125x . x>0
a.  Qual a porcentagem de calculadoras que falham no período da garantia?
b. O custo de fabricação da calculadora é $50 e o lucro é de $25. Qual é o efeito da garantia de substituição sobre o lucro?
</div>

<div class="resposta">
<strong> Questao 11-A </strong> Sua porcentagem de falha na gatantia consistem em 11,75% <br>
<strong> Questao 11-B </strong> Seu lucro esperado por unidade está em $19.12
</div>


## Questão 12 
<div class="pergunta">
A variabilidade do volume engarrafado de uma bebida está sendo analisada. Uma amostra com tamanho n = 10 foi tomada do processo. Os volumes medidos e os resultados são os seguintes, na unidade adequada:<br>
10,05 10,03 10,02 10,04 10,05 10,01 10,02 10,02 10,03 10,01 <br>
Descreva a amostra.
</div>

<div class='resposta'>
Média: 10.028 <br>
Mediana: 10.025 <br>
Desvio-padrão: 0.0148 <br>
Variância: 2e-04 <br>

Consistência: Processo preciso (baixa variabilidade). <br>
Viés: Leve tendência a encher acima do alvo (média 10.028). <br>
Ação recomendada: Ajustar a calibração da máquina para reduzir o viés, mantendo a precisão.
</div>

## Questão 13
<div class="pergunta">
Seja a v.a. X que representa o número de itens defeituosos presentes em uma amostra de tamanho n=10, tomada de um lote que possui 100 itens, inclusive 5 defeituosos. A amostra é tomada sem reposição. 
Calcule a probabilidade de aparecer na amostra no máximo 1 dos defeituosos.
</div>

<div class="resposta">
Probabilidade de 0 defeituosos: 0.5838. Aproximadamente 58.38% de chance de não haver defeituosos na amostra.<br>
Probabilidade de 1 defeituoso: 0.3394. Aproximadamente 33.94% de chance de haver exatamente 1 defeituoso. <br>
Probabilidade total (no máximo 1 defeituoso): 0.9231. 92.31% de chance de a amostra ter no máximo 1 item defeituoso.
</div>

## Questão 14
<div class="pergunta">
Em um processo de produção de tecido aparecem determinado defeito com uma média de 4 defeitos por unidade de comprimento. Calcule probabilidade de em uma unidade de comprimento selecionada ao caso ocorrer no máximo 2 defeitos.
</div>

<div class="resposta">
P(X=0): 0.0183  <br>
P(X=1): 0.0733  <br>
P(X=2): 0.1465  <br>
P(X ≤ 2): 0.2381
</div>

## Questão 15
<div class="pergunta">
A resistência a tração é uma característica muito importante do papel usada para fazer sacolas paracarregar mantimentos. Supondo que a v.a. X represente esta força e que ela tem uma distribuição N(µ=40,σ2=4) para determinado tipo de papel e que a alça dessa sacola requer que a força de resistência seja de pelo menos 35 unidades, calcule a probabilidade de que uma sacola produzida com este papel atinja ou exceda a especificação.
</div>

<div class="resposta">
Probabilidade (X ≥ 35): 0.9938 ou 99.38%  <br>
Alta probabilidade (99.38%) de atender à especificação mínima de 35 unidades.
</div>

## Questão 16
<div class="pergunta">
O diâmetro do pino de metal usado em uma unidade de "disk-drive" é normalmente distribuída com média de 0,2508 e desvio-padrão de 0,0005 unidades. A especificação de projeto do pino estabeleceu que o diâmetro deve ficar entre 0,2500 +/- 0,0015 unidades. Determine a fração de defeituosos produzidos de acordo com a especificação.
</div>
<div class="resposta"> 
Defeitos por baixo: 0 %  <br>
Defeitos por alta: 8.08 %  <br>
Total de defeituosos: 8.08 %
</div>

## Questão 17
<div class="pergunta">
Muitos experimentos são tais que os resultados possíveis apresentam ou não uma determinada característica. Uma moeda é lançada: o resultado é "cara", ou não é; um dado é lançado: ou ocorre face 5, ou não (ocorrendo, então, uma das faces 1, 2, 3, 4 ou 6); uma pessoa é escolhida, ao acaso, entre os moradores de uma cidade e pergunta-se se ela diz "sim" ou "não" a um projeto da prefeitura. Estes experimentos resultam numa variável aleatória de Bernoulli e também são chamados "ensaios Bernoulli". A função de probabilidade discreta que uma variável aleatória, digamos, X assume é dada pela função de probabilidade: <br>
a. Encontre a E(X) <br>
b. Encontre a Var(X) <br>
c. Encontre a função geratriz de momentos, Mx(t), da variável aleatória X <br>
d. Através da função geratriz de momentos, encontre a média e a variância da variável aleatória X.<br>
</div>

<div class="resposta">
Teórico - E(X): 0.3 Var(X): 0.21  <br>
Amostral - E(X): 0.300 Var(X): 0.210
</div>


## Questão 18
<div class="pergunta">
Um lote é constituído de M peças das quais D(D<=M) defeituosas. Uma amostra aleatória de n peças é selecionada deste lote sem reposição, e o número de peças desta amostra com defeitos, digamos x é observada. Então x é uma variável aleatória com distribuição de probabilidade Hipergeométrica conforme
a. Encontre E(X)
b. Encontre Var(X).
</div>

<div class="resposta">
E(X): 2 <br>  
Var(X): 1.4545
</div>

## Questão 24
<div class="pergunta">
A Urna I contém 2 (duas) bolas brancas e 3 (três) pretas; a Urna II contém 4 (quatro) bolas brancas e 1 (uma) preta; a Urna III contém 3 (três) bolas brancas e 4 (quatro) pretas. Escolhe-se uma Urna ao acaso e dela extrai-se uma bola, que tem cor branca. Qual a probabilidade de ter sido escolhida a Urna I.
</div>
<div class="resposta">
Probabilidade de ser a Urna I dado B: 0.2456 ou 24.56%
</div>

## Questão 27
<div class="pergunta">
Se X1,X2, ..., Xn são variáveis aleatórias independentes, cada Xi com a mesma média µ e mesma variância o2. <br>
Calcule a E(x) e a Var(x), onde X = 1/n Somatorio xi
</div>

<div class='resposta'>
E(X̄) simulado: 50.00  <br>
Var(X̄) simulada: 2.51
</div>


## Questão 28
<div class="pergunta">
Joga-se uma moeda três vezes. Se X é uma variável aleatória que representa o número de caras
a. construa uma tabela da distribuição de probabilidade de X.
b. faça o gráfico da distribuição de probabilidade de X,
c. determine a função distribuição (acumulada) de X,
d. faça o gráfico da função distribuição (acumulada) de X,
e. determine a média e a variância de X.
</div>
<div class ='resposta'>
```{r, echo=FALSE}
# Parâmetros
k <- 0:3
prob <- dbinom(k, size = 3, prob = 0.5)

# Tabela de probabilidade
tabela <- data.frame(X = k, Probabilidade = prob)
print(tabela)

# Gráfico da distribuição
barplot(prob, names.arg = k, col = "#3f2ebb",
        xlab = "Número de Caras (X)", ylab = "Probabilidade")

# FDA
fda <- pbinom(k, size = 3, prob = 0.5)

# Gráfico da FDA
plot(stepfun(k, c(0, fda)), pch = 19, col = "#3f2ebb",
     xlab = "X", ylab = "FDA")

# Média e variância
media <- 3 * 0.5
variancia <- 3 * 0.5 * 0.5
cat("Média:", media, "\nVariância:", variancia)
```
</div>

## Questão 29
<div class="pergunta">
Uma urna contém 5 bolas brancas e 3 pretas. Extraem-se duas bolas aleatoriamente, sem reposição. Seja X o número de bolas brancas. 
a. determine a distribuição de probabilidade de X 
b. faça o gráfico da distribuição de probabilidade de X
c. determine a função distribuição (acumulada) de X, 
d. faça o gráfico da função distribuição (acumulada) de X,
e. determine a média e a variância de X.
</div>

<div class="resposta">
```{r, echo=FALSE}
# Parâmetros
k <- 0:2
prob <- c(choose(5,0)*choose(3,2)/choose(8,2),
          choose(5,1)*choose(3,1)/choose(8,2),
          choose(5,2)*choose(3,0)/choose(8,2))

# Tabela de probabilidade
tabela <- data.frame(X = k, Probabilidade = round(prob, 4))
print(tabela)

# Gráfico da distribuição
barplot(prob, names.arg = k, col = "#3f2ebb",
        xlab = "Número de Bolas Brancas (X)", ylab = "Probabilidade")

# FDA
fda <- c(0, cumsum(prob))

# Gráfico da FDA
plot(stepfun(k, fda), pch = 19, col = "#3f2ebb",
     xlab = "X", ylab = "Probabilidade Acumulada")

# Média e variância teóricas
media <- 2 * (5/8)
variancia <- 2 * (5/8) * (3/8) * (6/7)
cat("Média:", media, "\nVariância:", round(variancia, 4))
```
</div>

## Questão 30
<div class="pergunta">
Uma urna contém 5 bolas brancas e 3 pretas. Extraem-se duas bolas aleatoriamente, com reposição. Seja X o número de bolas brancas. 
a. determine a distribuição de probabilidade de X 
b. faça o gráfico da distribuição de probabilidade de X
c. determine a função distribuição (acumulada) de X, 
d. faça o gráfico da função distribuição (acumulada) de X,
e. determine a média e a variância de X.
</div>

<div class="resposta">
```{r, echo=FALSE}
# Parâmetros
k <- 0:2
prob <- dbinom(k, size = 2, prob = 5/8)

# Tabela de probabilidade
tabela <- data.frame(X = k, Probabilidade = round(prob, 4))
print(tabela)

# Gráfico da distribuição
barplot(prob, names.arg = k, col = "#3f2ebb",
        xlab = "Número de Bolas Brancas (X)", ylab = "Probabilidade")

# FDA
fda <- pbinom(k, size = 2, prob = 5/8)

# Gráfico da FDA
plot(stepfun(k, c(0, fda)), pch = 19, col = "#3f2ebb",
     xlab = "X", ylab = "Probabilidade Acumulada")

# Média e variância teóricas
media <- 2 * (5/8)
variancia <- 2 * (5/8) * (3/8)
cat("Média:", media, "\nVariância:", round(variancia, 4))
```
</div>

## Questão 31
<div class="pergunta">
Seja Z uma variável aleatória que represente o número de caras menos o número de coroas em duas jogadas de uma moeda “honesta”.
a. determine a distribuição de probabilidade de X 
b. faça o gráfico da distribuição de probabilidade de X
c. determine a função distribuição (acumulada) de X, 
d. faça o gráfico da função distribuição (acumulada) de X,
e. determine a média e a variância de X.
</div>

<div class="resposta">
```{r, echo=FALSE}
# Valores de Z e probabilidades
z <- c(-2, 0, 2)
prob <- c(0.25, 0.5, 0.25)

# Tabela de distribuição
tabela <- data.frame(Z = z, Probabilidade = prob)
print(tabela)

# Gráfico da distribuição
barplot(prob, names.arg = z, col = "#3f2ebb",
        xlab = "Z", ylab = "Probabilidade")

# FDA
fda <- c(0, cumsum(prob))

# Gráfico da FDA
plot(stepfun(z, fda), pch = 19, col = "#3f2ebb",
     xlab = "Z", ylab = "Probabilidade Acumulada")

# Média e variância
media <- sum(z * prob)
variancia <- sum(z^2 * prob) - media^2
cat("Média:", media, "\nVariância:", variancia)
```
</div>

## Questão 32
<div class="pergunta">
Seja X uma variável aleatória que represente o número de ases em uma extração aleatória de 4 cartas de um baralho usual de 52 cartas. 
a. determine a distribuição de probabilidade de X 
b. faça o gráfico da distribuição de probabilidade de X
c. determine a função distribuição (acumulada) de X, 
d. faça o gráfico da função distribuição (acumulada) de X,
e. determine a média e a variância de X.
</div>

<div class="resposta">
```{r, echo=FALSE}
# Parâmetros
k <- 0:4
prob <- dhyper(k, m = 4, n = 48, k = 4)

# Tabela de probabilidade
tabela <- data.frame(X = k, Probabilidade = round(prob, 4))
print(tabela)

# Gráfico da distribuição
barplot(prob, names.arg = k, col = "#3f2ebb",
        xlab = "Número de Ases (X)", ylab = "Probabilidade")

# FDA
fda <- phyper(k, m = 4, n = 48, k = 4)

# Gráfico da FDA
plot(stepfun(k, c(0, fda)), pch = 19, col = "#3f2ebb",
     xlab = "X", ylab = "Probabilidade Acumulada")

# Média e variância teóricas
media <- 4 * (4 / 52)
variancia <- 4 * (4/52) * (48/52) * (48/51)
cat("Média:", round(media, 4), "\nVariância:", round(variancia, 4))
```
</div>


## Questão 33
<div class="pergunta">
A função densidade de probabilidade da variável aleatória contínua X é 
a. determine a constante c de modo que a função acima seja uma densidade,
b. calcule P(1 <= X <= 2)
c. determine a função distribuição (acumulada) da variável aleatória, 
d. encontre a média da variável aleatória X
e. encontre a variância da variável aleatória X.
</div>

<div class="resposta">
c <- 1/9 <br>
P(1 ≤ X ≤ 2): 0.2592593 (≈ 0.2593)  <br>
F(1.5): 0.125  <br>
Média: 2.25   <br>
Variância: 0.3375 (≈ 0.3375) <br>
</div>

## Questão 34
<div class="pergunta">
Seja X uma variável aleatória com densidade:
a. Determine o valor da constante c
b. Ache o valor lambda tal que Fx(lambda) = 0,25. (lambda é o primeiro quartil da distribuição de X)
</div>

<div class="resposta">
Primeiro quartil (α): -0.7937  <br>
F(α) deve ser 0.25: 0.25
</div>


## Questão 35
<div class="pergunta">
Suponha que a variável aleatória X tenha a seguinte densidade “triangular”: <br>
a. Calcule E(X) <br>
b. Var(X)
</div>

<div class="resposta">
E(X): 0   <br>
Var(X): 0.1666667 (≈ 0.1667)
</div>

## Questão 36

<div class = "resposta">
```{r, echo=FALSE}
# Parâmetros
b <- 2
c <- 3

# Densidade teórica de Y
f_Y_teorica <- function(y) {
  (1/b) * dunif((y - c)/b, min = 0, max = 1)
}

# Simulação empírica
set.seed(123)
X <- runif(10000, 0, 1)
Y <- b * X + c

# Plot comparativo
hist(Y, breaks = 30, probability = TRUE, col = "#3f2ebb",
     main = "Densidade de Y = 2X + 3",
     xlab = "y", ylab = "Densidade")
curve(f_Y_teorica(x), from = 3, to = 5, col = "red", lwd = 2, add = TRUE)
legend("topright", legend = c("Simulação", "Teórica"), 
       col = c("#3f2ebb", "red"), lwd = 2)
```
</div>