---
title: "Eduardo Demetrio"
author: "Controle estatistisco de qualidade"
date: "`r Sys.Date()`"
output:
  html_document:
    theme: cosmo
    highlight: tango
    toc: true
    toc_depth: 2
    toc_float: true
    df_print: paged
    css: style.css

---
# Repositório.
- Teremos também um repositório com todas listas no GitHub.
[🔗 Repositório no GitHub](https://github.com/EduardoDemetrio/Faculdade/tree/lista/5_Periodo/Controle_estatistico_qualidade)

# Como será feito
 - Irei construir um documento com as perguntas e respostas, também enviarei um arquivo em código R que será usado para testes e cálculos mais elaborados.


## Questão 1 A

<div class ="pergunta">
Suponha que 5 questões sejam retiradas com reposição (ou seja uma mesma questão pode ser retirada mais de uma vez) de um banco de 10 questões das quais o indivíduo sabe responder 5. Qual a probabilidade de ele acertar 2 ou mais questões?
</div>

<div class ="resposta">
a. Binomial: Probabilidade de acertar 2 ou mais em 5 questões (sabe 5 de 10)
```{r, echo=FALSE}
n <- 5
p <- 5/10
prob_a <- 1 - pbinom(1, size = n, prob = p)
cat(prob_a)
```
</div>

## Questão 1 B
<div class ="pergunta">
Idem ao item anterior, porém supondo agora que as questões são retiradas sem reposição
</div>
<div class="resposta">
b. Hipergeométrica: Mesmo cenário mas sem reposição
Parâmetros: m (sucessos no população), n (fracassos), k (tamanho da amostra)

```{r, echo=FALSE}
m <- 5  # questões que sabe
n <- 5  # questões que não sabe
k <- 5  # questões sorteadas
prob_b <- 1 - phyper(1, m, n, k)
prob_b
```
</div>

## Questão 1 C
<div class ="pergunta">
Supondo novamente reposição das questões, o candidato responde até errar pela primeira vez. Qual a probabilidade de acerta no máximo 2 questões antes de errar (ou seja, no máximo 3 tentativas)?
</div>

<div class="resposta">
c. Geométrica: Probabilidade de acertar no máximo 2 antes do primeiro erro
```{r, echo=FALSE}
p <- 5/10  # probabilidade de acerto
prob_c <- pgeom(2, prob = 1-p)  # P(X ≤ 2)
prob_c
```
</div>

## Questão 1 D
<div class ="pergunta">
Idem anterior supondo que responde até errar pela terceira vez (ou seja, no máximo 5 tentativas)
</div>

<div class="resposta">
d. Binomial Negativa: Probabilidade de no máximo 5 tentativas para 3 erros
Queremos P(X ≤ 5) onde X é o número de tentativas para 3 erros
```{r, echo=FALSE}
r <- 3   # número de erros desejados
p <- 5/10 # probabilidade de acerto
prob_d <- pnbinom(5 - r, size = r, prob = 1 - p)
prob_d
```
</div>


## Questão 1 E
<div class ="pergunta">
Considere agora que o candidato fez vários testes simulados com 10 questões e registrou uma média de 6 acertos por teste. Qual a probabilidade de que no teste oficial (10 questões) ele tenha no máximo 5 acertos?
</div>

<div class="resposta">
e. Poisson: No máximo 5 acertos em 10 questões com média 6
```{r, echo=FALSE}
lambda <- 6
prob_e <- ppois(5, lambda)
prob_e
```
</div>

## Questão 2 A
<div class ="pergunta">
A probabilidade de a vida útil não chegar a 3 meses é
</div>

<div class="resposta">
Converter 3 meses para anos: 3/12 = 0.25
```{r, echo=FALSE}
Fa <- function(x) x - (1/3)*x^3
prob_2a <- Fa(0.25)
prob_2a
```
</div>

## Questão 2 B
<div class ="pergunta">
A probabilidade de a vida útil ser superior a 6 meses é
</div>
<div class="resposta">
6 meses = 0.5 anos
```{r, echo=FALSE}
prob_2b <- 1 - Fa(0.5)
prob_2b
```
</div>

## Questão 2 C
<div class ="pergunta">
A probabilidade de a duração estar entre 4 e 9 meses é
</div>

<div class="resposta">
4 meses = 1/3 anos, 9 meses = 0.75 anos
```{r, echo=FALSE}
prob_2c <- Fa(0.75) - Fa(1/3)
prob_2c
```
</div>

## Questão 2 D
<div class ="pergunta">
Sabendo que a trava está funcionando a 3 meses, a probabilidade de a vida útil ser inferior a 6 meses é
</div>
<div class="resposta">
Probabilidade condicional: [F(0.5) - F(0.25)] / [1 - F(0.25)]
```{r, echo=FALSE}
numerador <- Fa(0.5) - Fa(0.25)
denominador <- 1 - Fa(0.25)
prob_2d <- numerador / denominador
prob_2d
```
</div>

## Questão 2 E
<div class ="pergunta">
A probabilidade de durar mais que 9 meses sendo que já funciona há 6 meses é:
</div>
<div class="resposta">
```{r, echo=FALSE}
numerador <- 1 - Fa(0.75)
denominador <- 1 - Fa(0.5)
prob_2e <- numerador / denominador
prob_2e
```
</div>

## Questão 2 F
<div class ="pergunta">
Sabe-se que uma unidade durou menos que 9 meses. Qual a probabilidade que tenha durado ao menos 3 meses?
</div>
<div class="resposta">
```{r, echo=FALSE}
numerador <- Fa(0.75) - Fa(0.25)
denominador <- Fa(0.75)
prob_2f <- numerador / denominador
prob_2f
```
</div>


## Questão 4 A
<div class ="pergunta">
Ache a probabilidade que um adulto, selecionado aleatoriamente, tenha QI menor do que 130
</div>
<div class="resposta">
```{r, echo=FALSE}
prob_4a <- pnorm(130, mean = 100, sd = 15)
prob_4a
```
</div>


## Questão 4 B
<div class ="pergunta">
Ache a probabilidade que um adulto, selecionado aleatoriamente, tenha QI maior do que 131,5 (que é a exigência para ser um membro da sociedade Mensa).
</div>
<div class="resposta">
```{r, echo=FALSE}
prob_4b <- 1 - pnorm(131.5, mean = 100, sd = 15)
prob_4b
```
</div>

## Questão 4 C
<div class ="pergunta">
Ache a probabilidade que um adulto, selecionado aleatoriamente, tenha QI entre 90 e 110. (considerado como faixa normal)
</div>
<div class="resposta">
```{r, echo=FALSE}
prob_4c <- pnorm(110, mean = 100, sd = 15) - pnorm(90, mean = 100, sd = 15)
prob_4c
```
</div>

## Questão 4 D
<div class ="pergunta">
Ache a probabilidade que um adulto, selecionado aleatoriamente, tenha QI entre 110 e 120. (considerado como faixa normal brilhante).
</div>
<div class="resposta">
```{r, echo=FALSE}
prob_4d <- pnorm(120, mean = 100, sd = 15) - pnorm(110, mean = 100, sd = 15)
prob_4d
```
</div>

## Questão 4 E
<div class ="pergunta">
Ache o 25º percentil (Primeiro Quartil), que é o escore de QI que separa os 25% inferiores dos 75% superiores
</div>
<div class="resposta">
```{r, echo=FALSE}
q25 <- qnorm(0.25, mean = 100, sd = 15)
q25
```
</div>

## Questão 4 F
<div class ="pergunta">
Ache o 75º percentil (Terceiro Quartil), que é o escore de QI que separa os 75% inferiores dos 25% superiores.
</div>
<div class="resposta">
```{r, echo=FALSE}
q75 <- qnorm(0.75, mean = 100, sd = 15)
q75
```
</div>
