---
title: "Eduardo Demetrio"
author: "Controle estatistisco de qualidade"
date: "`r Sys.Date()`"
output:
  html_document:
    theme: cosmo
    highlight: tango
    toc: true
    toc_depth: 2
    toc_float: true
    df_print: paged
    css: style.css

---
# Repositório.
- Teremos também um repositório com todas listas no GitHub.
[🔗 Repositório no GitHub](https://github.com/EduardoDemetrio/Faculdade/tree/lista/5_Periodo/Controle_estatistico_qualidade)

# Como será feito
 - Irei construir um documento com as perguntas e respostas, também enviarei um arquivo em código R que será usado para testes e cálculos mais elaborados.


## Questão 1

<div class ="pergunta">
Uma população consiste nos valores 1, 2 e 3. Complete na tabela abaixo todas as diferentes amostras possíveis de tamanho n=2 aleatoriamente retiradas com reposição da população, identifique a distribuição amostral específica da média. Também ache a média dessa distribuição amostral. A média amostral atinge o alvo da média populacional? As proporções amostrais atingem o alvo da proporção populacional?
</div>

<div class ="resposta">
```{r, echo=FALSE}
# Definindo a população
populacao <- c(1, 2, 3)

# Calculando parâmetros populacionais
media_pop <- mean(populacao)
var_pop <- var(populacao) * (length(populacao)-1)/length(populacao) # Variância populacional
sd_pop <- sqrt(var_pop)
prop_impares_pop <- mean(populacao %% 2 == 1)

# Gerando todas amostras possíveis de tamanho n=2 com reposição
amostras_n2 <- expand.grid(populacao, populacao)
amostras_n2 <- as.matrix(amostras_n2)

# Calculando estatísticas para cada amostra
medias_n2 <- apply(amostras_n2, 1, mean)
medianas_n2 <- apply(amostras_n2, 1, median)
amplitude_n2 <- apply(amostras_n2, 1, function(x) max(x) - min(x))
variancias_n2 <- apply(amostras_n2, 1, var)
desvios_n2 <- sqrt(variancias_n2)
prop_impares_n2 <- apply(amostras_n2, 1, function(x) mean(x %% 2 == 1))

# Criando tabela de resultados
tabela_n2 <- data.frame(
  Amostra = apply(amostras_n2, 1, paste, collapse = ","),
  Média = medias_n2,
  Mediana = medianas_n2,
  Amplitude = amplitude_n2,
  Variância = variancias_n2,
  Desvio_Padrão = desvios_n2,
  Proporção_Ímpares = prop_impares_n2,
  Probabilidade = 1/nrow(amostras_n2)
)

# Média das estatísticas amostrais
media_medias_n2 <- mean(medias_n2)
media_medianas_n2 <- mean(medianas_n2)
media_amplitude_n2 <- mean(amplitude_n2)
media_variancias_n2 <- mean(variancias_n2)
media_desvios_n2 <- mean(desvios_n2)
media_prop_impares_n2 <- mean(prop_impares_n2)

# Resultados
list(
  Tabela_Amostras = tabela_n2,
  Média_das_Estatísticas = data.frame(
    Estatística = c("Média", "Mediana", "Amplitude", "Variância", "Desvio_Padrão", "Proporção_Ímpares"),
    Valor = c(media_medias_n2, media_medianas_n2, media_amplitude_n2, 
              media_variancias_n2, media_desvios_n2, media_prop_impares_n2)
  ),
  Parâmetros_Populacionais = data.frame(
    Parâmetro = c("Média", "Variância", "Desvio_Padrão", "Proporção_Ímpares"),
    Valor = c(media_pop, var_pop, sd_pop, prop_impares_pop)
  ),
  Conclusão = "A média amostral é um estimador não-viesado da média populacional, pois a média das médias amostrais (2) é igual à média populacional (2). O mesmo ocorre com a proporção de números ímpares."
)
```
</div>

## Questão 2

<div class ="pergunta">
Repita o problema e complete na tabela abaixo todas as diferentes amostras possíveis de tamanho n=3 aleatoriamente retiradas com reposição da população, identifique a distribuição amostral específica da média. Também ache a média dessa distribuição amostral. A média amostral atinge o alvo da média populacional? As proporções amostrais atingem o alvo da proporção populacional?
</div>

<div class ="resposta">
```{r, echo=FALSE}
# Gerando todas amostras possíveis de tamanho n=3 com reposição
amostras_n3 <- expand.grid(populacao, populacao, populacao)
amostras_n3 <- as.matrix(amostras_n3)

# Calculando estatísticas para cada amostra
medias_n3 <- apply(amostras_n3, 1, mean)
medianas_n3 <- apply(amostras_n3, 1, median)
amplitude_n3 <- apply(amostras_n3, 1, function(x) max(x) - min(x))
variancias_n3 <- apply(amostras_n3, 1, var)
desvios_n3 <- sqrt(variancias_n3)
prop_impares_n3 <- apply(amostras_n3, 1, function(x) mean(x %% 2 == 1))

# Criando tabela de resultados
tabela_n3 <- data.frame(
  Amostra = apply(amostras_n3, 1, paste, collapse = ","),
  Média = medias_n3,
  Mediana = medianas_n3,
  Amplitude = amplitude_n3,
  Variância = variancias_n3,
  Desvio_Padrão = desvios_n3,
  Proporção_Ímpares = prop_impares_n3,
  Probabilidade = 1/nrow(amostras_n3)
)

# Média das estatísticas amostrais
media_medias_n3 <- mean(medias_n3)
media_medianas_n3 <- mean(medianas_n3)
media_amplitude_n3 <- mean(amplitude_n3)
media_variancias_n3 <- mean(variancias_n3)
media_desvios_n3 <- mean(desvios_n3)
media_prop_impares_n3 <- mean(prop_impares_n3)

# Resultados
list(
  Tabela_Amostras = head(tabela_n3, 10), # Mostrando apenas as 10 primeiras por questão de espaço
  Média_das_Estatísticas = data.frame(
    Estatística = c("Média", "Mediana", "Amplitude", "Variância", "Desvio_Padrão", "Proporção_Ímpares"),
    Valor = c(media_medias_n3, media_medianas_n3, media_amplitude_n3, 
              media_variancias_n3, media_desvios_n3, media_prop_impares_n3)
  ),
  Parâmetros_Populacionais = data.frame(
    Parâmetro = c("Média", "Variância", "Desvio_Padrão", "Proporção_Ímpares"),
    Valor = c(media_pop, var_pop, sd_pop, prop_impares_pop)
  ),
  Conclusão = "Para n=3, a média amostral continua sendo um estimador não-viesado da média populacional, pois a média das médias amostrais (2) é igual à média populacional (2). A proporção de números ímpares também atinge o alvo populacional."
)
```
</div>