---
title: "Eduardo Demetrio"
author: "Controle estatistisco de qualidade"
date: "`r Sys.Date()`"
output:
  html_document:
    theme: cosmo
    highlight: tango
    toc: true
    toc_depth: 2
    toc_float: true
    df_print: paged
    css: style.css

---
# Repositório.
- Teremos também um repositório com todas listas no GitHub.
[🔗 Repositório no GitHub](https://github.com/EduardoDemetrio/Faculdade/tree/lista/5_Periodo/Controle_estatistico_qualidade)

# Como será feito
 - Irei construir um documento com as perguntas e respostas, também enviarei um arquivo em código R que será usado para testes e cálculos mais elaborados.


## Questão 1

<div class ="pergunta">
Uma máquina automática de encher pacotes de café enche-os segundo uma distribuição normal, com média µ e variância 400 g². A máquina foi regulada para µ = 500 g. Colheu-se uma amostra de 16 pacotes com média x̄ = 492 g. Você pararia a produção para verificar se o mostrador está na posição correta? (Teste bilateral, α = 0.05)
</div>

<div class ="resposta">

```{r, echo=FALSE}
# Dados
mu0 <- 500
sigma2 <- 400
n <- 16
xbar <- 492
alpha <- 0.05

# Cálculo do teste Z
z <- (xbar - mu0) / sqrt(sigma2/n)
z_critico <- qnorm(1 - alpha/2)

# Valor-p
p_value <- 2 * (1 - pnorm(abs(z)))

# Resultados
list(
  Estatistica_Teste = z,
  Valor_Critico = z_critico,
  Valor_p = p_value,
  Decisao = ifelse(abs(z) > z_critico, "Rejeitar H0", "Não rejeitar H0")
)
```
</div>


## Questão 2

<div class ="pergunta">
Uma companhia de cigarros afirma que o índice médio de nicotina está abaixo de 23 mg. Uma amostra de 6 cigarros apresentou: 27, 24, 21, 25, 26, 22 mg. Sabe-se que σ² = 4,86 mg². Teste a afirmação ao nível de 10%.
</div>

<div class ="resposta">

```{r, echo=FALSE}
# Dados
dados <- c(27, 24, 21, 25, 26, 22)
mu0 <- 23
sigma2 <- 4.86
n <- length(dados)
xbar <- mean(dados)
alpha <- 0.10

# Teste Z unilateral
z <- (xbar - mu0) / sqrt(sigma2/n)
z_critico <- qnorm(1 - alpha)

# Valor-p
p_value <- 1 - pnorm(z)

# Resultados
list(
  Media_Amostral = xbar,
  Estatistica_Teste = z,
  Valor_Critico = z_critico,
  Valor_p = p_value,
  Decisao = ifelse(z > z_critico, "Rejeitar H0", "Não rejeitar H0")
)
```
</div>

## Questão 3

<div class ="pergunta">
Um fabricante afirma que seus cigarros contém não mais que 30 mg de nicotina. Uma amostra de 25 cigarros fornece média 31,5 mg e desvio padrão 3 mg. Teste ao nível de 5%.
</div>

<div class ="resposta">
```{r, echo=FALSE}
        mu0 <- 30
        n <- 25
        xbar <- 31.5
        s <- 3
        alpha <- 0.05

        # Teste t unilateral
        t <- (xbar - mu0) / (s/sqrt(n))
        t_critico <- qt(1 - alpha, df = n-1)

        # Valor-p
        p_value <- 1 - pt(t, df = n-1)

        # Resultados
        list(
          Estatistica_Teste = t,
          Valor_Critico = t_critico,
          Valor_p = p_value,
          Decisao = ifelse(t > t_critico, "Rejeitar H0", "Não rejeitar H0")
        )
```
</div>

## Questão 4

<div class ="pergunta">
Duas máquinas A e B empacotam café com σ = 10 g para ambas. Amostras: nA = 25, x̄A = 502,74 g; nB = 16, x̄B = 496,60 g. Teste se as médias são diferentes (α = 0,05).
</div>
<div class ="resposta">
```{r, echo=FALSE}
# Dados
xbarA <- 502.74
xbarB <- 496.60
sigma <- 10
nA <- 25
nB <- 16
alpha <- 0.05

# Teste Z bilateral
z <- (xbarA - xbarB) / sqrt(sigma^2/nA + sigma^2/nB)
z_critico <- qnorm(1 - alpha/2)

# Valor-p
p_value <- 2 * (1 - pnorm(abs(z)))

# Resultados
list(
  Estatistica_Teste = z,
  Valor_Critico = z_critico,
  Valor_p = p_value,
  Decisao = ifelse(abs(z) > z_critico, "Rejeitar H0", "Não rejeitar H0")
)
```
</div>

## Questão 5

<div class ="pergunta">
Duas técnicas de vendas (A e B) foram testadas. Resultados: <br>
Técnica A: n=12, média=68, variância=50 <br>
Técnica B: n=15, média=76, variância=75 <br>
Teste se há diferença ao nível de 5%.</div>

<div class ="resposta">

```{r, echo=FALSE}
# Dados
nA <- 12; xbarA <- 68; varA <- 50
nB <- 15; xbarB <- 76; varB <- 75
alpha <- 0.05

# Variância ponderada
sp2 <- ((nA-1)*varA + (nB-1)*varB)/(nA + nB - 2)

# Teste t bilateral
t <- (xbarA - xbarB) / sqrt(sp2*(1/nA + 1/nB))
t_critico <- qt(1 - alpha/2, df = nA + nB - 2)

# Valor-p
p_value <- 2 * (1 - pt(abs(t), df = nA + nB - 2))

# Resultados
list(
  Variancia_Ponderada = sp2,
  Estatistica_Teste = t,
  Valor_Critico = t_critico,
  Valor_p = p_value,
  Decisao = ifelse(abs(t) > t_critico, "Rejeitar H0", "Não rejeitar H0")
)
```
</div>

## Questão 6

<div class ="pergunta">
Cinco operadores realizaram uma tarefa em máquinas de marcas A e B. Tempos: <br>
TA: 80, 72, 65, 78, 85<br>
TB: 75, 70, 60, 72, 78<br>
Teste se a máquina A demora mais (α = 0,10).</div>


<div class ="resposta">

```{r, echo=FALSE}
# Dados
A <- c(80, 72, 65, 78, 85)
B <- c(75, 70, 60, 72, 78)
alpha <- 0.10

# Diferenças
d <- A - B

# Teste t unilateral
n <- length(d)
dbar <- mean(d)
sd <- sd(d)
t <- dbar / (sd/sqrt(n))
t_critico <- qt(1 - alpha, df = n-1)

# Valor-p
p_value <- 1 - pt(t, df = n-1)

# Resultados
list(
  Media_Diferencas = dbar,
  Desvio_Padrao_Diferencas = sd,
  Estatistica_Teste = t,
  Valor_Critico = t_critico,
  Valor_p = p_value,
  Decisao = ifelse(t > t_critico, "Rejeitar H0", "Não rejeitar H0")
)
```
</div>

## Questão 7

<div class ="pergunta">
Uma máquina de café deveria ter σ = 10g. Uma amostra de 16 pacotes apresentou s² = 169g². A máquina está desregulada? (α = 0,05).</div>

<div class ="resposta">

```{r, echo=FALSE}
# Dados
sigma0 <- 10
n <- 16
s2 <- 169
alpha <- 0.05

# Teste Qui-quadrado
chi2 <- (n-1)*s2/sigma0^2
chi2_critico_inf <- qchisq(alpha/2, df = n-1)
chi2_critico_sup <- qchisq(1 - alpha/2, df = n-1)

# Valor-p
p_value <- 2 * min(pchisq(chi2, df = n-1), 1 - pchisq(chi2, df = n-1))

# Resultados
list(
  Estatistica_Teste = chi2,
  Valores_Criticos = c(chi2_critico_inf, chi2_critico_sup),
  Valor_p = p_value,
  Decisao = ifelse(chi2 < chi2_critico_inf | chi2 > chi2_critico_sup, 
                  "Rejeitar H0", "Não rejeitar H0")
)
```
</div>

## Questão 8

<div class ="pergunta">
Duas máquinas produzem peças com resistências: <br>
TA: 145, 127, 136, 142, 141, 137<br>
TB: 143, 128, 132, 138, 142, 132<br>
Teste se a homogeneidade é a mesma (α = 0,05).</div>

<div class ="resposta">

```{r, echo=FALSE}
# Dados
A <- c(145, 127, 136, 142, 141, 137)
B <- c(143, 128, 132, 138, 142, 132)
alpha <- 0.05

# Teste F
varA <- var(A)
varB <- var(B)
f <- varA/varB
f_critico_inf <- qf(alpha/2, df1 = length(A)-1, df2 = length(B)-1)
f_critico_sup <- qf(1 - alpha/2, df1 = length(A)-1, df2 = length(B)-1)

# Valor-p
p_value <- 2 * min(pf(f, df1 = length(A)-1, df2 = length(B)-1),
                  1 - pf(f, df1 = length(A)-1, df2 = length(B)-1))

# Resultados
list(
  Variancia_A = varA,
  Variancia_B = varB,
  Estatistica_Teste = f,
  Valores_Criticos = c(f_critico_inf, f_critico_sup),
  Valor_p = p_value,
  Decisao = ifelse(f < f_critico_inf | f > f_critico_sup, 
                  "Rejeitar H0", "Não rejeitar H0")
)
```
</div>

## Questão 9

<div class ="pergunta">
Uma TV afirma que 60% dos televisores estavam ligados em seu programa. Uma pesquisa com 200 famílias encontrou 104 respostas afirmativas. Teste a afirmação (α = 0,05).</div>


<div class ="resposta">

```{r, echo=FALSE}
# Dados
p0 <- 0.60
n <- 200
x <- 104
phat <- x/n
alpha <- 0.05

# Teste Z bilateral
z <- (phat - p0) / sqrt(p0*(1-p0)/n)
z_critico <- qnorm(1 - alpha/2)

# Valor-p
p_value <- 2 * (1 - pnorm(abs(z)))

# Resultados
list(
  Proporcao_Amostral = phat,
  Estatistica_Teste = z,
  Valor_Critico = z_critico,
  Valor_p = p_value,
  Decisao = ifelse(abs(z) > z_critico, "Rejeitar H0", "Não rejeitar H0")
)
```
</div>

## Questão 10 

<div class ="pergunta">
Em uma pesquisa, 32/80 homens e 26/50 mulheres apreciam certa revista. Teste se a apreciação é igual entre gêneros (α = 0,05).</div>


<div class ="resposta">

```{r, echo=FALSE}
# Dados
x1 <- 32; n1 <- 80
x2 <- 26; n2 <- 50
alpha <- 0.05

# Proporções
phat1 <- x1/n1
phat2 <- x2/n2
phat <- (x1 + x2)/(n1 + n2)

# Teste Z bilateral
z <- (phat1 - phat2) / sqrt(phat*(1-phat)*(1/n1 + 1/n2))
z_critico <- qnorm(1 - alpha/2)

# Valor-p
p_value <- 2 * (1 - pnorm(abs(z)))

# Resultados
list(
  Proporcao_Homens = phat1,
  Proporcao_Mulheres = phat2,
  Estatistica_Teste = z,
  Valor_Critico = z_critico,
  Valor_p = p_value,
  Decisao = ifelse(abs(z) > z_critico, "Rejeitar H0", "Não rejeitar H0")
)
```
</div>
