---
title: "Eduardo Demetrio"
author: "Controle estatistisco de qualidade"
date: "`r Sys.Date()`"
output:
  html_document:
    theme: cosmo
    highlight: tango
    toc: true
    toc_depth: 2
    toc_float: true
    df_print: paged
    css: style.css

---
# Repositório.
- Teremos também um repositório com todas listas no GitHub.
[🔗 Repositório no GitHub]()

## Questão 1
*Um gráfico x é estabelecido com base nos parâmetros µ = 600 e σ = 12, com n = 9, baseado num risco do erro do tipo I (α = 0.01). Quais são os limites de controle?
```{r, echo=FALSE}
# Parâmetros
mu <- 600
sigma <- 12
n <- 9
alpha <- 0.01

# Cálculo do erro padrão da média
sigma_xbar <- sigma / sqrt(n)

# Valor crítico da normal padrão (para α = 0.01 → 0.005 em cada cauda)
z_alpha <- qnorm(1 - alpha / 2)

# Limites de controle
LIC <- mu - z_alpha * sigma_xbar
LSC <- mu + z_alpha * sigma_xbar

# Resultados
LIC
LSC

```


## Questão 2
Gráficos de controle 3-sigma X e S são aplicados para monitorar o controle estatístico de um processo.
O tamanho amostral é n = 6. Os limites dos gráficos de controle são os seguintes:

a) Estime a média e o desvio padrão do processo; Resposta: µˆ0 = 706; σˆ0 = 1, 7963.
b) Assuma que a variável monitorada tenha distribuição normal. Se as especificações são 703 e 709, estime a probabilidade de produção fora das especificações; Resposta: PPFE=0,095.
c) Suponha que a média do processo mude para 707, e o desvio padrão permaneça o mesmo. Qual a probabilidade de um ponto fora dos limites de controle logo na próxima amostra? Resposta:
p = 0, 05.

```{r, echo=FALSE}
# Limites do gráfico x-barra
LIC_x <- 703.80
LC_x <- 706.00
LSC_x <- 708.20

# Limites do gráfico s
LIC_s <- 0.051
LC_s <- 1.709
LSC_s <- 3.367

# Tamanho da amostra
n <- 6
# Estimativa da média do processo
mu_0 <- LC_x

# Estimativa do desvio padrão do processo
# Para gráfico s: LC_s = c4(n) * sigma
# Tabela de c4 para n = 6: c4 = 0.9213 (Montgomery, 7ª ed.)

c4 <- 0.9213
sigma_0 <- LC_s / c4

mu_0
sigma_0


# Especificações
LS <- 709
LI <- 703

# Cálculo da PPFE
prob_baixo <- pnorm(LI, mean = mu_0, sd = sigma_0)
prob_cima  <- 1 - pnorm(LS, mean = mu_0, sd = sigma_0)
ppfe <- prob_baixo + prob_cima

ppfe


# Erro padrão da média
sigma_xbar <- sigma_0 / sqrt(n)

# Probabilidade de cair abaixo do LIC ou acima do LSC
p_abaixo <- pnorm(LIC_x, mean = 707, sd = sigma_xbar)
p_acima <- 1 - pnorm(LSC_x, mean = 707, sd = sigma_xbar)
p_fora <- p_abaixo + p_acima

p_fora


```
## Questão 3
Amostras de tamanho n = 5 são extraídas de um processo de manufatura a cada hora. Uma característica da qualidade é medida e x e R são calculados a cada amostra. Após a seleção de 25 amostras,
foram obtidos:
a) Determine os limites de controle para os gráficos x e R; Resposta: (LIC = 26.293, LSC = 26.707
para o gráfico x; LIC = 0, LSC = 0.7611 para o gráfico R).
b) Assuma que ambos os gráficos exibam controle. Se as especificações são 26.40 ± 0.50, estime a
probabilidade de produção fora das especificações; Resposta: PPFE = 0.0047;
c) Se a média do processo fosse 26.40, qual seria a probabilidade de produção fora das especificações?
Resposta: PPFE = 0.0012.
```{r, echo=FALSE}
# Número de amostras
m <- 25

# Tamanho da amostra
n <- 5

# Soma das médias e das amplitudes
soma_xbar <- 662.5
soma_R <- 9.0

# Médias amostrais
xbar_medio <- soma_xbar / m
R_medio <- soma_R / m

xbar_medio
R_medio

A2 <- 0.577
D3 <- 0
D4 <- 2.114

# Limites para gráfico x-barra
LIC_x <- xbar_medio - A2 * R_medio
LC_x <- xbar_medio
LSC_x <- xbar_medio + A2 * R_medio

# Limites para gráfico R
LIC_R <- D3 * R_medio
LC_R <- R_medio
LSC_R <- D4 * R_medio

# Resultados
LIC_x; LC_x; LSC_x
LIC_R; LC_R; LSC_R

d2 <- 2.326
sigma_hat <- R_medio / d2

LI <- 25.90
LS <- 26.90

prob_baixo <- pnorm(LI, mean = xbar_medio, sd = sigma_hat)
prob_cima  <- 1 - pnorm(LS, mean = xbar_medio, sd = sigma_hat)
ppfe <- prob_baixo + prob_cima

ppfe

mu_novo <- 26.40

prob_baixo_2 <- pnorm(LI, mean = mu_novo, sd = sigma_hat)
prob_cima_2  <- 1 - pnorm(LS, mean = mu_novo, sd = sigma_hat)
ppfe_novo <- prob_baixo_2 + prob_cima_2

ppfe_novo


```
## Questão 4
Os dados aprsentados na sequência referem-se aos desvios das espessuras de moldes metálicos em relação à espessura nominal (determinada no projeto), verificados em 30 amostras de tamanho n = 6.
As primeiras m = 20 amostras compõem a fase 1 do controle do processo, utilizadas na estimação dos parâmetros e determinação dos limites dos gráficos de controle. As demais amostras foram selecionadas para fins de monitoramento, compondo a segunda fase.

a) Forneça estimativas não viciadas para a média e o desvio padrão do processo (baseadas nas amplitudes e nos desvios padrões amostrais);
b) Determine os limites de controle e de alerta para os gráficos x e R; o mesmo para o par de gráficos x e S;
c) Escolha um par de gráficos, a seu critério. Esboce o par de gráficos usando os resultados da primeira fase. Há algum indicativo de descontrole?
d) Adicione aos gráficos do item anterior os resultados das dez amostras da segunda fase. Há algum indicativo de descontrole? Verifique a ocorrência de alguma das regras sensibilizantes.
e) O gerente da empresa solicitou a você um relatório da análise, descrevendo, brevemente, a metodologia utilizada, a construção dos gráficos, os principais resultados e suas recomendações. Providencie o relatório.

``` {r, echo=FALSE}
dados <- data.frame(
  amostra = 1:30,
  media = c(0.0143, 0.0183, -0.0278, 0.0112, -0.0040, -0.0078, 0.0042, -0.0077, 0.0003, 0.0050,
            0.0153, -0.0025, 0.0007, -0.0177, -0.0165, -0.0113, -0.0188, 0.0242, 0.0010,-0.0332,
            -0.0420, 0.0223, -0.0103, -0.0048, 0.0025, -0.0357, 0.0562, 0.0117, 0.0580, 0.0687),
  R = c(0.119, 0.114, 0.156, 0.167, 0.158, 0.128, 0.215, 0.102, 0.198, 0.148,
        0.070, 0.104, 0.090, 0.172, 0.067, 0.118, 0.119, 0.113, 0.159, 0.209,
        0.087, 0.168, 0.152, 0.157, 0.230, 0.215, 0.227, 0.215, 0.413, 0.110),
  S = c(0.0441, 0.0374, 0.0538, 0.0612, 0.0557, 0.0453, 0.0846, 0.0399, 0.0668, 0.0587,
        0.0257, 0.0354, 0.0382, 0.0597, 0.0265, 0.0469, 0.0526, 0.0394, 0.0537, 0.0762,
        0.0301, 0.0637, 0.0568, 0.0565, 0.0818, 0.0817, 0.0840, 0.0880, 0.1640, 0.0472)
)
fase1 <- dados[1:20, ]
fase2 <- dados[21:30, ]

# Estimativas com base na Fase 1
xbar_barra <- mean(fase1$media)
R_barra <- mean(fase1$R)
S_barra <- mean(fase1$S)

# Constantes para n = 6 (Montgomery)
d2 <- 2.534
c4 <- 0.9213

# Estimativas de sigma
sigma_R <- R_barra / d2
sigma_S <- S_barra / c4

xbar_barra
sigma_R
sigma_S
 # Constantes para n = 6
A2 <- 0.483
D3 <- 0.000
D4 <- 2.114
A3 <- 0.729
B3 <- 0.03
B4 <- 1.97

# Limites para gráfico x-R
LIC_x_R <- xbar_barra - A2 * R_barra
LC_x_R  <- xbar_barra
LSC_x_R <- xbar_barra + A2 * R_barra

LIC_R <- D3 * R_barra
LC_R  <- R_barra
LSC_R <- D4 * R_barra

# Limites para gráfico x-S
LIC_x_S <- xbar_barra - A3 * S_barra
LC_x_S  <- xbar_barra
LSC_x_S <- xbar_barra + A3 * S_barra

LIC_S <- B3 * S_barra
LC_S  <- S_barra
LSC_S <- B4 * S_barra

plot(fase1$media, type = "b", pch = 19, ylim = range(c(LIC_x_R, LSC_x_R)), main = "Gráfico x-barra (Fase 1)",
     xlab = "Amostra", ylab = "Média")
abline(h = c(LIC_x_R, LC_x_R, LSC_x_R), col = c("red", "blue", "red"), lty = c(2, 1, 2))
plot(fase1$R, type = "b", pch = 19, ylim = range(c(LIC_R, LSC_R)), main = "Gráfico R (Fase 1)",
     xlab = "Amostra", ylab = "Amplitude")
abline(h = c(LIC_R, LC_R, LSC_R), col = c("red", "blue", "red"), lty = c(2, 1, 2))
plot(dados$media, type = "b", pch = 19, ylim = range(c(LIC_x_R, LSC_x_R)), main = "Gráfico x-barra (Fase 1 + Fase 2)",
     xlab = "Amostra", ylab = "Média")
abline(h = c(LIC_x_R, LC_x_R, LSC_x_R), col = c("red", "blue", "red"), lty = c(2, 1, 2))
plot(dados$R, type = "b", pch = 19, ylim = range(c(LIC_R, LSC_R)), main = "Gráfico R (Fase 1 + Fase 2)",
     xlab = "Amostra", ylab = "Amplitude")
abline(h = c(LIC_R, LC_R, LSC_R), col = c("red", "blue", "red"), lty = c(2, 1, 2))
cat("**Relatório Final**\n\n")
cat("Foram utilizados dados de 30 amostras, sendo 20 na Fase 1 e 10 na Fase 2.\n\n")
cat("Os gráficos de controle \u0078-barra e R foram construídos com base nas estimativas:\n")
cat(sprintf("- Média do processo estimada: %.4f\n", xbar_barra))
cat(sprintf("- Desvio padrão estimado por R: %.4f\n", sigma_R))
cat("Os limites de controle foram calculados utilizando as constantes apropriadas de Montgomery (2016).\n\n")
cat("A análise gráfica da Fase 1 mostra um processo aparentemente sob controle.\n")
cat("Na Fase 2, foram identificados possíveis indícios de descontrole em algumas amostras, especialmente pela amplitude elevada na amostra 29.\n")
cat("Recomenda-se investigar as causas especiais associadas às amostras fora dos limites e aplicar ações corretivas conforme necessário.\n")




```
## Questão 5
Uma camada de fio isolante é depositada sobre um substrato usando uma máquina. A característica da qualidade é a espessura da camada de fio (em Angstroms). Na página da disciplina estão disponíveis dados de m = 20 amostras referentes à fase 1 e 10 amostras adicionais para monitoramento, todas com tamanho n = 4 (bases IsolanteF1.csv e IsolanteF2.csv disponíveis na página da disciplina).

```{r, echo=FALSE}
library(qcc)  
knitr::opts_chunk$set(echo = FALSE)
# Substitua pelos caminhos reais se estiver usando fora do ambiente da disciplina
caminho_f1 <- "C:/Users/edude/OneDrive/Área de Trabalho/Códigos/Faculdade/5_Periodo/Controle_estatistico_qualidade/Listas_trabalho/Lista_respostas/IsolanteF1.csv"
caminho_f2 <- "C:/Users/edude/OneDrive/Área de Trabalho/Códigos/Faculdade/5_Periodo/Controle_estatistico_qualidade/Listas_trabalho/Lista_respostas/IsolanteF2.csv"

# Leitura dos arquivos
fase1 <- read.csv2(caminho_f1, header = TRUE)
fase2 <- read.csv2(caminho_f2, header = TRUE)

head(fase1)
# Converter dados para matriz (cada linha = uma amostra)
matriz_f1 <- as.matrix(fase1)

# Criar gráfico de controle x-barra e R
controle_f1 <- qcc(matriz_f1, type = "xbar", plot = TRUE)
controle_r <- qcc(matriz_f1, type = "R", plot = TRUE)

# Converter para matriz
matriz_f2 <- as.matrix(fase2)

# Atualizar o gráfico com novos pontos
qcc_update <- qcc(matriz_f1, type = "xbar", newdata = matriz_f2)

# Estimar parâmetros do processo com base na Fase 1
media_proc <- mean(matriz_f1)
desvio_proc <- sd(as.vector(matriz_f1))  # com todos os dados amostrais

# Calcular PPFE
ppfe_inf <- pnorm(420, mean = media_proc, sd = desvio_proc)
ppfe_sup <- 1 - pnorm(480, mean = media_proc, sd = desvio_proc)
ppfe_total <- ppfe_inf + ppfe_sup

ppfe_total

cat("**Conclusão:**\n\n")
cat(sprintf("O processo apresenta uma média estimada de %.2f e desvio padrão de %.2f com base na Fase 1.\n", media_proc, desvio_proc))
cat("A construção dos gráficos de controle indica se há indícios de descontrole durante a Fase 2.\n")
cat(sprintf("A probabilidade estimada de produção fora das especificações (PPFE) é de aproximadamente %.2f%%.\n", 100 * ppfe_total))

```


## Questão 6
Peças fabricadas por processo de moldagem por injeção são submetidas a um ensaio de resistência à compressão. Vinte amostras de cinco partes cada são coletadas e as resistência à compressão (em psi) são registradas. Adicionalmente, quinze amostras são selecionadas na segunda fase, para monitoramento do processo (bases CompF1.csv e CompF2.csv disponíveis na página da disciplina). Procedacom a construção e análise dos gráficos de controle x e S.

```{r, echo=FALSE}
library(qcc)  # <- ESSENCIAL para usar qcc()
knitr::opts_chunk$set(echo = FALSE)
# Ajuste seu caminho conforme sua máquina
base_dir <- "C:/Users/edude/OneDrive/Área de Trabalho/Códigos/Faculdade/5_Periodo/Controle_estatistico_qualidade/Listas_trabalho/Lista_respostas"

# Carregar arquivos
fase1 <- read.csv2(file.path(base_dir, "CompF1.csv"), header = TRUE)
fase2 <- read.csv2(file.path(base_dir, "CompF2.csv"), header = TRUE)

# Visualizar
head(fase1)

# Converter em matriz (cada linha = uma amostra)
matriz_f1 <- as.matrix(fase1)

# Gráfico x-barra com desvio padrão amostral ponderado
qcc_xs <- qcc(matriz_f1, type = "xbar", std.dev = "UWAVE-SD", plot = TRUE)

# Gráfico S (desvios padrão)
qcc_s <- qcc(matriz_f1, type = "S", plot = TRUE)

# Converter a fase 2 em matriz
matriz_f2 <- as.matrix(fase2)

# Atualizar gráfico x-barra com fase 2
qcc_xs_monitor <- qcc(matriz_f1, type = "xbar", std.dev = "UWAVE-SD", newdata = matriz_f2, plot = TRUE)


cat("**Conclusão:**\n\n")
cat("Os gráficos \u0078-barra e S foram construídos usando as 20 amostras da Fase 1.\n")
cat("A avaliação dos gráficos mostra se o processo estava sob controle inicialmente.\n")
cat("Após incluir as 15 amostras da Fase 2, observamos se algum ponto ultrapassa os limites de controle.\n")
cat("Se sim, isso indica uma possível causa especial e necessidade de investigação do processo.\n")
```

## Questão 7
A uniformidade de uma pastilha de silício após reação química é determinada pela medição da espessura em várias posições, expressando a uniformidade como a amplitude das espessuras.
Parte 1- Dispõe-se das medidas individuais de uniformidade para uma sequência de 30 pastilhas produzidas.
Parte 2- Tem-se também os dados adicionais sobre 10 pastilhas produzidas. Com base nesses resultados, o processo parece estar sobre controle?
Parte 3- Suponha que a causa atribuível responsável pelo sinal de descontrole tenha sido identificada e eliminada do processo. O monitoramento do processo teve sequência com a seleção de outras 20 amostras unitárias. Usando os limites de controle estabelecidos na primeira parte do exercício. Quais as suas conclusões?
Bases past.csv, past2.csv e past3.csv disponíveis na página da disciplina.


```{r, echo=FALSE}

library(qcc)  # <- ESSENCIAL para usar qcc()
knitr::opts_chunk$set(echo = FALSE)
# Caminho onde estão os arquivos
base_dir <- "C:/Users/edude/OneDrive/Área de Trabalho/Códigos/Faculdade/5_Periodo/Controle_estatistico_qualidade/Listas_trabalho/Lista_respostas"

# Leitura dos arquivos (dados individuais)
past1 <- read.csv2(file.path(base_dir, "past.csv"), header = TRUE)
past2 <- read.csv2(file.path(base_dir, "past2.csv"), header = TRUE)
past3 <- read.csv2(file.path(base_dir, "past3.csv"), header = TRUE)

# Extrair vetor com os valores (supondo 1 coluna com dados)
dados1 <- past1[[1]]

# Gráfico de controle para dados individuais
qcc_x <- qcc(dados1, type = "xbar.one", plot = TRUE)

dados2 <- past2[[1]]

# Adicionar ao gráfico
qcc_x_monitor <- qcc(dados1, type = "xbar.one", newdata = dados2, plot = TRUE)

dados3 <- past3[[1]]

# Adicionar dados da Parte 3 ao gráfico com os limites da Parte 1
qcc_x_final <- qcc(dados1, type = "xbar.one", newdata = dados3, plot = TRUE)

cat("**Conclusões da Questão 7:**\n\n")
cat("**Parte 1:** Os gráficos individuais mostraram os limites de controle com base nas 30 primeiras pastilhas.\n")
cat("**Parte 2:** Foram avaliadas 10 novas pastilhas. Caso alguma delas tenha ultrapassado os limites, há indício de descontrole.\n")
cat("**Parte 3:** Após a remoção da causa especial, o processo foi monitorado com 20 novas pastilhas.\n")
cat("Se todas estiverem dentro dos limites e sem padrão sistemático, o processo está sob controle.\n")
```


## Questão 8
Considere a construção de gráficos de controle para a resistência à tração de cabos de aço. A fase 1 foi planejada para m = 15 amostras de tamanho n = 6. No entanto, em cinco delas apenas n = 5 cabos estavam disponíveis. Para a segunda fase, tendo em vista a dificuldade em atender o tamanho amostral inicialmente planejado, optou-se por fixar n = 4. A variável analisada foi a carga de ruptura (em kg/mm2). As últimas 10 amostras correspondem à fase 2.

```{r, echo=FALSE}
library(qcc)  # <- ESSENCIAL para usar qcc()
knitr::opts_chunk$set(echo = TRUE)

fase1 <- data.frame(
  A1  = c(194, 200, 200, 197, 203, 186, 210, 206, 201, 202, 205, 188, 207, 200, 198),
  A2  = c(217, 203, 196, 209, 214, 212, 178, 204, 200, 214, 212, 199, 198, 195, 190),
  A3  = c(195, 204, 192, 216, 183, 205, 183, 186, 183, 184, 199, 197, 192, 208, 196),
  A4  = c(201, 193, 188, 211, 206, 195, 221, 193, 191, 199, 198, 209, 203, 199, 191),
  A5  = c(207, 205, 211, 183, 191, 194, 210, 205, 223, 192, 203, 204, 192, 203, 204),
  A6  = c(203, 216, 179, 198, NA, 198, 204, NA, 203, NA, 201, NA, 210, NA, 201)
)

# Fase 2 (10 amostras, n = 4)
fase2 <- data.frame(
  A1 = c(198, 177, 227, 197, 188, 177, 196, 167, 199, 190),
  A2 = c(191, 197, 211, 200, 186, 188, 191, 193, 202, 202),
  A3 = c(212, 212, 211, 202, 213, 183, 217, 193, 184, 208),
  A4 = c(177, 211, 203, 230, 212, 182, 186, 204, 181, 219),
  A5 = rep(NA, 10),
  A6 = rep(NA, 10)
)
qcc_xs <- qcc(fase1, type = "xbar", std.dev = "UWAVE-SD", plot = TRUE)
qcc_s <- qcc(fase1, type = "S", plot = TRUE)
qcc_xs_monitor <- qcc(fase1, type = "xbar", std.dev = "UWAVE-SD", newdata = fase2, plot = TRUE)
cat("**Conclusão:**\n\n")
cat("Os gráficos \u0078-barra e S foram construídos com base nas 15 amostras da Fase 1, com diferentes tamanhos amostrais (5 ou 6).\n")
cat("A Fase 2, com amostras de tamanho 4, foi adicionada para monitoramento.\n")
cat("Se houver pontos fora dos limites ou padrões suspeitos, isso indica descontrole estatístico.\n")

```